【裁判字號】    92,訴,64
【裁判日期】    920506
【裁判案由】    營利事業所得稅
【裁判全文】
高雄高等行政法院判決                          九十二年度訴字第六四號
                                              九十二年度訴字第二一一號
                              .
    原      告  甲○○○○○○.
    訴訟代理人  吳國明會計師
    被      告  財政部臺灣省南區國稅局
    代  表  人  乙○○局長
    訴訟代理人  丙○○
右當事人間因營利事業所得稅事件，原告不服財政部中華民國九十一年十一月二十一
日台財訴字第０九一０００一一四二號訴願決定及財政部中華民國九十一年十二月二
十四日台財訴字第０九一０００一四六九號訴願決定，先後提起行政訴訟。本院合併
判決如左︰
    主  文
原告之訴駁回。
訴訟費用由原告負擔。
    事  實
甲、事實概要：
    緣原告民國（下同）八十三年度營利事業所得稅結算申報，原列報營業收入新台
    幣（下同）九、０七七、九九九元，非營業收入六、０三０元，全年所得額為五
    四五、０五九元，並經被告核定在案。嗣經法務部調查局台南縣調查站（下稱台
    南縣調查站），查獲原告該年度銷售貨物三六、八八二、四一一元（不含營業稅
    ），涉嫌未依規定開立統一發票並漏報營業收入，移經被告審理違章成立，除按
    同業利潤標準核定漏報課稅所得額六、六三八、八三四元，漏稅額一、六五九、
    七０八元，並依所得稅法第一百十條第一項規定按所漏稅額一、六五九、七０八
    元科處０．八倍罰鍰計一、三二七、七００元（計至百元止）。原告不服，申經
    復查結果，被告以同一漏稅事實補徵之營業稅，業經最高行政法院九十年度判字
    第一二０四號判決確定，自應依同一事實為審理之基礎，即以營業稅核定確定之
    營業收入為基礎，重核漏報營業收入為三六、一三五、八三四元，按同業利潤標
    準毛利率百分之十八核算漏報課稅所得額六、五０四、四五０元，漏稅額一、六
    二六、一一二元，並依所得稅法第一百十條第一項規定按所漏額科處０．八倍罰
    鍰計一、三００、八００元（計至百元止）。原告仍表不服，提起訴願，亦遭決
    定駁回；遂提起本件行政訴訟（九十二年度訴字第六十四號）。同上事實查核經
    過，原告八十二年度營利事業所得稅結算申報，原列報營業收入五、四九０、五
    二二元，嗣經台南縣調查站查獲原告涉嫌未依規定開立統一發票並漏報營業收入
    三七、六四四、一七四元，移經被告審理違章成立，除按同業利潤標準核定漏報
    課稅所得額六、七七五、九五一元，漏稅額一、六九三、九八七元，並依所得稅
    法第一百十條第一項規定按所漏稅額一、六九三、九八七元處０．八倍罰鍰計一
    、三五五、一００元（計至百元止）。原告不服，申經復查結果，被告亦以同一
    漏稅事實補徵之營業稅，業經上揭最高行政法院判決確定，自應依同一事實為審
    理之基礎，即以營業稅核定確定之營業收入為基礎，重核漏報營業收入為三六、
    九五三、五四０元，按同業利潤標準毛利率百分之十八核算漏報課稅所得額六、
    六五一、六三七元，漏稅額一、六六二、九０九元，並依所得稅法第一百十條第
    一項規定按所漏稅額科處０．八倍罰鍰計一、三三０、三００元（計至百元止）
    。原告仍表不服，提起訴願，亦遭決定駁回，遂提起本件行政訴訟（九十二年度
    訴字第二一一號）。
乙、兩造之聲明：
一、原告聲明求為判決：
    九十二年度訴字第六十四號、第二一一號：訴願決定及原處分（含復查決定）均
    撤銷。
二、被告聲明求為判決：
    九十二年度訴字第六十四號、第二一一號：均駁回原告之訴。
丙、兩造之爭點：
壹、原告主張之理由：
一、原告係經營保齡球館為業，八十三年間有應課營業稅之銷售額未依規定開立發票
    ，逃漏應課營業稅銷售額三六、一三五、八三四元，經最高行政法院九十年度判
    字第一二０四號判決確定在案，已確定逃漏應課營業稅銷售額內包括代管公共電
    話費收入及出售資產收入等非屬保齡球場營業收入。被告未查明收入之所得內容
    ，一律按「保齡球館」同業利潤標準純益率核定漏報課稅所得額，與事實不符，
    分述如下：１、其中公共電話費收入一一三、九二六元部分，按原告八十三年營
    業收入內包含代管電信局（即今中華電信股份有限公司，下同）投幣式公共電話
    收入，原告申設部分四六、九二０元（除收取服務費五、０七０元外，其餘均繳
    回電信局）、麻豆運動器材公司申設部分四三、三七七元（除收取服務費三、九
    四二元外，其於均繳回電信局），另原告自設投幣式公共電話收取公共電話費二
    三、六二九元，係依通話次數併入自裝電話之電話費，而全交由電信局，此部分
    並無所得可言。原告裝設公共電話係為服務大眾，按次數投幣通話，與銷售保齡
    球館業務無關。原告代收麻豆運動器材申設公共電話之電話費四三、三七七元，
    非屬原告之收入，係代收代轉，故應免計入原告所得之中。原告代管電信局電話
    所收取之微薄服務費，不足支付電信局超次電話費而無所得，被告未查明事實，
    而將八十三年全部代管公共電話費收入按保齡球場同業利潤標準純益率百分之十
    八核計漏報所得，實與事實不符，請依據實收服務費核計漏報所得。２、另轉賣
    電玩部六二吋電視機一台部分，按原告於八十三年三月二十八日購入六二吋電視
    三五、０００元，運費八五０元，共計購入成本三五、八五０元，復於同年四月
    四日轉讓係按取得成本三五、八五０元轉讓，並無所得，應免計漏報所得（九十
    二年度訴字第六十四號）。
二、同上事實查核經過，八十二年度部分，被告亦未查明收入之所得內容，一律按「
    保齡球館」同業利潤標準純益率核定漏報課稅所得額，與事實不符，分述如下：
    １、其中公共電話費收入六二、二四八元部分，按原告八十二年營業收入內包含
    代管電信局投幣式公共電話收入，原告申設部分四二、二九三元（除收取服務費
    四、０五八元外，其餘均繳回電信局），另原告自設投幣式公共電話收取公共電
    話費一九、九五五元，係依通話次數併入自裝電話之電話費，而全交由電信局，
    此部分並無所得可言。原告裝設公共電話係為服務大眾，按次數投幣通話，與銷
    售保齡球館業務無關。原告代管電信局電話所收取之微薄服務費，不足支付電信
    局超次電話費而無所得，被告未查明事實，而將八十二年全部代管公共電話費收
    入按保齡球場同業利潤標準純益率百分之十八核計漏報所得，與事實不符，請依
    據實收服務費核計漏報所得。２、另代辦保齡球比賽代收代付獎金、獎品三、七
    七九、七九０元部分，按原告於八十二年四月開始營業，為爭取顧客消費而代客
    戶舉辦保齡球比賽，參賽者先交參加費由原告代為保管，而依成績領回獎金、獎
    品。八十二年四月至十二月間代收代辦費用共計四、六一二、五００元，代付獎
    金、獎品金額計三、七七九、七九０元，除代收代付獎金、獎品外，原告實收比
    賽球道收入為八三二、七一０元，代收代付獎金獎品部分並無所得，應按實收比
    賽球道收入核計漏報所得（九十二年度訴字第二一一號）。
貳、被告答辯意旨略以：
一、本稅部分：
    查本件原告於八十三年度銷售貨物之銷售額三六、八八二、四一一元，未依規定
    開立統一發票並漏報營業收入，其同一事實營業稅部分，經最高行政法院九十年
    度判字第一二０四號判決漏報銷售額三七、九四二、六二六元（含營業稅）確定
    在案，被告乃據以重核漏報營業收入三六、一三五、八三四元（三七、九四二、
    六二六元／一．０五），此為雙方所不爭之事實。次查原告主張公共電話費收入
    一一三、九二六元，應依實收服務收入核計漏報所得及依成本轉賣電玩部六二吋
    電視機一台，應無所得乙節，查依前開最高行政法院判決，該公共電話費收入為
    原告在銷售貨物或勞務之價額外收取之一切費用，應全部視為銷售額，而該轉賣
    電視機係將貨物所有權移轉與他人，以取得代價，乃銷售貨物，原告未能提示有
    關帳簿憑證供核，參照改制前行政法院即現之最高行政法院三十一年判字第五十
    三號判例「當事人主張事實，須負舉證責任，倘所提出之證據，不足為其主張事
    實之證明，自不能認其主張為真實。」之意旨，原告空言主張，委無足採。又原
    告於八十二年度銷售貨物之銷售額三七、六四四、一七四元，未依規定開立統一
    發票並漏報營業收入，其同一事實營業稅部分，經上揭最高行政法院判決漏報銷
    售額三八、八０一、二一七元（含營業稅）確定在案，被告乃據以重核漏報營業
    收入三六、九五三、五四０元（三八、八０一、二一七元＼一．０五），為原告
    所不爭。次查原告主張公共電話費收入六二、二四八元，應依實收服務收入核計
    漏報所得，另其代辦保齡球比賽，代收代付獎盃、獎品及獎金三、七七九、七九
    ０元收支之間並無所得乙節，查依前開最高行政法院判決意旨，該公共電話費收
    入為原告在銷售貨物或勞務之價額外收取之一切費用，應全部視為銷售額，而保
    齡球比賽收入亦非屬代收代付性質，全部比賽收入為銷售額。綜上所述，原告未
    能提示有關帳簿憑證供核，被告乃按同業利潤標準核計原告匿報所得額，並無不
    合。
二、罰鍰部分：
（一）按「納稅義務人應於每年二月二十日起至三月底止，填具結算申報書，向該管
      稽徵機關，申報其上一年度內構成綜合所得總額或營利事業收入總額之項目及
      數額，以及有關減免、扣除之事實，並應依其全年應納稅額減除暫繳稅額及尚
      未抵繳之扣繳稅額，計算其應納之結算稅額，於申報前自行繳納。」「納稅義
      務人已依本法規定辦理結算申報，但對依本法規定應申報課稅之所得額有漏報
      或短報情事者，處以所漏稅額兩倍以下之罰鍰。」為行為時所得稅法第七十一
      條第一項前段及第一百十條第一項所明定。
（二）本件原告於八十三年度銷售貨物之銷售額三六、八八二、四一一元，未依規定
      開立統一發票並漏報營業收入，案經台南縣調查站查獲，並經最高行政法院九
      十年度判字第一二０四號判決漏報銷售額三七、九四二、六二六元（含營業稅
      ）確定在案。重核漏報營業收入三六、一三五、八三四元，漏報課稅所得額六
      、五０四、四五０元，漏稅額一、六二六、一一二元，如前項所述違章事證明
      確，重核依所得稅法條規定按所漏稅額處０．八倍之罰鍰一、三００、八００
      元，原處罰鍰一、三二七、七００元，復查追減二六、九００元，並無不合。
（三）本件原告於八十二年度銷售貨物之銷售額三七、六四四、一七四元，未依規定
      開立統一發票並漏報營業收入，案經臺南縣調查站查獲，並經最高行政法院九
      十年度判字第一二０四號判決漏報銷售額三八、八０一、二一七元（含營業稅
      ）確定在案。被告據以重核漏報營業收入三六、九五三、五四０元，漏報課稅
      所得額六、六五一、六三七元，漏稅額一、六六二、九０九元，如前所述，違
      章事證明確，重核復查決定依前揭法條規定改按所漏稅額處０．八倍之罰鍰一
      、三三０、三００元，原處罰鍰一、三五五、一００元，准予追減二四、八０
      ０元，並無不合。
    理  由
一、按「分別提起之數宗訴訟係基於同一或同種類之事實上或法律上之原因者，行政
    法院得命合併辯論。命合併辯論之數宗訴訟，得合併裁判之。」行政訴訟法第一
    百二十七條定有明文。本院兩造間九十二年度訴字第六十四號、第二一一號營利
    事業所得稅事件，係原告不服被告對其八十三年度及八十二年度營利事業所得稅
    結算申報，認有未依規定開立統一發票並漏報營業收入等情，均予核定補稅及裁
    罰處分，所提起之訴訟，顯係基於同種類之事實及法律上原因，爰予命合併辯論
    及判決。合先敘明。
二、本稅部分：
（一）按「營利事業所得之計算，以其本年度收入總額減除各項成本費用、損失及稅
      捐後之純益額為所得額。」「稽徵機關進行調查或復查時，納稅義務人應提示
      有關各種證明所得額之帳簿、文據；其未提示者，稽徵機關得依查得之資料或
      同業利潤標準，核定其所得額。」行為時所得稅法第二十四條第一項、第八十
      三條第一項定有明文。次按「本法第八十三條所稱之帳簿文據，其關係所得額
      之一部或關係課稅年度中某一期間之所得額，而納稅義務人未能提示者，稽徵
      機關得就該部分依查得資料或同業利潤標準核定其所得額。」行為時所得稅法
      施行細則第八十一條亦有明文。又「主旨：營利事業申報純益率達到書面審核
      標準，經稽徵機關按申報所得額核定，嗣後發現漏報銷貨收入，以‧‧‧，依
      說明辦理。說明：‧‧‧。三、經查獲漏報銷貨收入部分，因其既有匿報所得
      之事實，自應依所得稅法第一百十條規定論處，至其匿報所得額之計算，如其
      全年全部所得額係經稽徵機關依查帳核定並據以補徵稅款者，應視該漏報銷貨
      收入部分之成本、損費是否已列報而定；如成本與損費均已列報，應以漏報銷
      貨收入為匿報所得額，如成本部分未列報，則以漏報銷貨收入按同業利潤標準
      之毛利率核計。至經按同業利潤標準核定其全部所得額予以補徵稅款者，則以
      漏報之銷貨收入適用同業利潤標準之純利率核計其匿報所得額。」亦為財政部
      六十九年四月十五日台財稅第三三０四一號函所明釋在案。此函釋乃財政部就
      所得稅法第八十三條、第一百十條規定適用疑義所為釋示，尚未逾上開法律規
      定範疇，本院自得予以援用，合先敘明。
（二）經查，右開事實概要項下所載本二事件申報、查核及作成處分之事實經過等情
      ，業經兩造分別陳明在卷，並有原告八十三年、八十二年度營利事業所得稅行
      政救濟決定應補應退稅額通知書、被告八十五年營所字第一六四二００號處分
      書、八十五年營所字第一六四一九九號處分書、最高行政法院九十年度判字第
      一二０四號判決書影本等附於原處分卷可稽，洵堪認為真實。是本件原告八十
      三年度、八十二年度同一漏稅事實補徵營業稅部分，既經最高行政法院九十年
      度判字第一二０四號判決確定在案，則被告依確定判決之漏報課稅營業收入為
      基礎，核定原告漏報八十三年度營業收入三六、一三五、八三四元，按同業利
      潤標準毛利率百分之十八核算漏報課稅所得額六、五０四、四五０元，漏稅額
      一、六二六、一一二元；八十二年度漏報營業收入為三六、九五三、五四０元
      ，按同業利潤標準毛利率百分之十八核算漏報課稅所得額六、六五一、六三七
      元，漏稅額一、六六二、九０九元，即無不合。
（三）原告雖主張公共電話費收入部分，應依實收代管抽取服務費核計漏報所得、轉
      讓電玩部六二吋電視機，係按成本轉讓，無所得應免計漏報所得及代辦保齡球
      比賽代收代付獎金、獎品，收入之間並無所得，應免依利潤標準純益率核計漏
      報所得云云。惟查：原告八十三年度公共電話費收入一一三、九二六元、八十
      二年度公共電話費收入六二、二四八元部分，依前開最高行政法院判決，該公
      共電話費收入為原告在銷售貨物或勞務之價額外收取之一切費用，應全部視為
      銷售額；而轉賣電玩部六二吋電視機一台，得款三五、八五０元，係將貨物所
      有權移轉與他人，以取得代價，乃銷售貨物；又辦理保齡球比賽，收入亦非屬
      代收代付性質，全部比賽收入為銷售額。況且原告未能就其主張提示有關帳簿
      憑證以供查核，參照前行政法院即今最高行政法院三十一年度判字第五十三號
      判例「當事人主張事實，須負舉證責任，倘所提出之證據，不足為其主張事實
      之證明，自不能認其主張為真實。」之意旨，原告空言主張，自不足採。
三、罰鍰部分：
（一）按「納稅義務人應於每年二月二十日起至三月底止，填具結算申報書，向該管
      稽徵機關，申報其上一年度內構成綜合所得總額或營利事業收入總額之項目及
      數額，以及有關減免、扣除之事實，並應依其全年應納稅額減除暫繳稅額及尚
      未抵繳之扣繳稅額，計算其應納之結算稅額，於申報前自行繳納。」「納稅義
      務人已依本法規定辦理結算申報，但對依本法規定應申報課稅之所得額有漏報
      或短報情事者，處以所漏稅額兩倍以下之罰鍰。」行為時所得稅法第七十一條
      第一項前段及第一百十條第一項定有明文。
（二）本件原告於八十三年度銷售貨物之銷售額三六、八八二、四一一元、八十二年
      度銷售貨物之銷售額三七、六四四、一七四元，均未依規定開立統一發票並漏
      報營業收入，案經台南縣調查站查獲，並經上揭最高行政法院九十年度判字第
      一二０四號判決漏報銷售額八十三年度三七、九四二、六二六元（含營業稅）
      、八十二年度三八、八０一、二一七元（含營業稅）確定在案。被告據以重核
      八十三年度漏報營業收入三六、一三五、八三四元，漏報課稅所得額六、五０
      四、四五０元，漏稅額一、六二六、一一二元；八十二年漏報營業收入三六、
      九五三、五四０元，漏報課稅所得額六、六五一、六三七元，漏稅額一、六六
      二、九０九元等情，並如前述，則被告重核復查決定依前揭法條規定，均按所
      漏稅額科處０．八倍之罰鍰一、三００、八００元（八十三年度）、一、三三
      ０、三００元（八十二年度），並無不合。
四、綜上所述，原告上揭主張既不足採，則被告核定原告漏報八十三年度營業收入三
    六、一三五、八三四元，按同業利潤標準毛利率百分之十八核算漏報課稅所得額
    六、五０四、四五０元，漏稅額一、六二六、一一二元，並依所得稅法第一百十
    條第一項規定按所漏額處０．八倍罰鍰計一、三００、八００元（計至百元止）
    及核定原告漏報八十二年度營業收入為三六、九五三、五四０元，按同業利潤標
    準毛利率百分之十八核算漏報課稅所得額六、六五一、六三七元，漏稅額一、六
    六二、九０九元，並依所得稅法第一百十條第一項規定按所漏額處０．八倍罰鍰
    計一、三三０、三００元（計至百元止），並無不合。訴願決定、復查決定遞予
    以維持，亦無違誤。原告起訴意旨求為均予撤銷，為無理由，應予駁回。
據上論結，本件原告之訴為無理由，爰依行政訴訟法第一百九十五條第一項後段、第
九十八條第三項前段，判決如主文。
中      華      民      國    九十二    年      五      月      六      日
                              高雄高等行政法院第三庭
                                          審判長法官   江幸垠
                                          法      官   林石猛
                                          法      官   戴見草
右為正本係照原本作成。
如不服本判決，應於判決送達後二十日內向本院提出上訴書狀，其未表明上訴理由者
，應於提起上訴後二十日內向本院提出上訴理由書（須按對造人數附繕本）；如於本
判決宣示或公告後送達前提起上訴者，應於判決送達後二十日內補提上訴理由書（須
附繕本）。未表明上訴理由者，逕以裁定駁回。
提起上訴應預繳送達用雙掛號郵票七份（每份三十四元）。
中      華      民      國    九十二    年      五      月      六      日
                                          法院書記官   嚴寶明


司法院資訊處製作；財團法人民間司法改革基金會備份。
